臺灣臺南地方法院刑事判決
111年度金簡上字第11號
上  訴  人    
即  被  告  謝維倫


上列上訴人即被告因違反洗錢防制法等案件，不服本院民國111
年3月11日111年度金簡字第51號第一審簡易判決（聲請簡易判決
處刑案號：111年度偵字第26281號），提起上訴，本院管轄之第
二審合議庭判決如下：
    主  文
上訴駁回。
謝維倫緩刑貳年。
    犯罪事實及理由
壹、程序部分
一、按被告於第二審經合法傳喚，無正當之理由不到庭者，得不
    待其陳述，逕行判決；又對於簡易判決處刑不服而上訴者，
    準用上開規定，刑事訴訟法第371條、第455條之1第3項分別
    定有明文。被告謝維倫經本院合法傳喚後，無正當理由未到
    庭，有本院送達證書1紙、刑事報到單1紙在卷可稽，爰不待
    其陳述而為一造辯論判決。　　
二、按被告以外之人於審判外之陳述，雖不符刑事訴訟法第159
    條之1至之4之規定，而經當事人於審判程序同意作為證據，
    法院審酌該言詞陳述或書面陳述作成時之情況，認為適當者
    ，亦得為證據；當事人、代理人或辯護人於法院調查證據時
    ，知有第159條第1項不得為證據之情形，而未於言詞辯論終
    結前聲明異議者，視為有前項之同意，刑事訴訟法第159條
    之5定有明文。查本案以下所引用屬傳聞證據性質之證據，
    被告於本院準備程序中表示同意其證據能力（見本院卷第69
    頁、第70頁），本院審酌該證據作成之情況，認均無不適當
    情事，依刑事訴訟法第159條之5規定，均有證據能力。
貳、實體部分
一、本案經本院審理結果，認第一審以被告所為係犯幫助洗錢罪
    ，判處有期徒刑4月，併科罰金新臺幣（下同）5萬元，如易
    服勞役，以1千元折算1日，其認事用法及量刑均無違誤，應
    予維持，除引用如附件第一審判決書所記載之犯罪事實、證
    據及理由外，並補充證據如下：被告於本院第二審準備程序
    及審理時之自白。
二、上訴意旨略以：被告已與告訴人達成和解，已完全給付和解
    金，請依刑法第59條規定酌減其刑，並諭知緩刑等語。
三、按量刑輕重，係屬事實審法院得依職權自由裁量之事項，苟
    已斟酌刑法第57條各款所列情狀而未逾越法定刑度，不得遽
    指為違法（最高法院72年台上字第6696號、75年台上字第70
    33號判例可資參照）；且在同一犯罪事實與情節，如別無其
    他加重或減輕之原因，下級審量定之刑，亦無過重或失輕之
    不當情形，則上級審法院對下級審法院之職權行使，原則上
    應予尊重（最高法院85年度台上字第2446號判決意旨參照）
    。 原審判決認被告罪證明確，係犯刑法第30條第1項、第33
    9條第1項、洗錢防制法第14條第1項幫助詐欺取財罪及幫助
    洗錢罪，依刑法第55條規定，從一重論以幫助洗錢罪，並審
    酌被告於本案所為係幫助犯，不法及罪責內涵較低，考量其
    未因此獲取任何不法利益、無前科素行、於原審尚未與被害
    人達成民事和解賠償損害、犯後坦承犯行之態度及被告之學
    歷、工作經驗、家庭經濟生活狀況等一切情狀，判處有期徒
    刑4月，併科罰金5萬元，如易服勞役，以1千元折算1日，經
    核其認事用法並無違誤，量刑亦未逾越法定刑度，且符合罪
    刑相當原則，自應予以維持。至被告雖請求依刑法第59條規
    定酌減其刑，然依本案被告所犯罪刑，並無宣告法定最低度
    之刑猶嫌過重，情輕法重，在客觀上足以引起一般之同情之
    情形，尚無從依上開規定酌減其刑。是被告上訴為無理由，
    應予駁回。
四、查被告未曾因故意犯罪受有期徒刑以上刑之宣告，此有臺灣
    高等法院被告前案紀錄表在卷可考，其因一時失慮致犯本件
    幫助洗錢罪，考量其犯罪後坦承犯行，復已於與告訴人達成
    和解，並當場給付和解金完畢，此有和解書及本院公務電話
    紀錄各1份在卷可稽，堪認被告已知所悔悟，並彌補過錯，
    其經此次偵審程序後，當能知所警惕而無再犯之虞，本院因
    認所宣告之刑，以暫不執行為適當，爰依刑法第74條第1項
    第1款之規定宣告緩刑2年。
據上論斷，依刑事訴訟法第455條之1第1項、第3項、第371條、
第368條、第373條，刑法第74條第1項第1款，判決如主文。
本案經檢察官黃莉琄提起公訴，檢察李佳潔官到庭執行職務。
中　　華　　民　　國　　111 　年　　8 　　月　　17　　日
　　　　　　　　　刑事第六庭  審判長法  官  高如宜
　　　　　　　　　                  法  官  鄭銘仁 
　　　　　　　　　                  法　官　陳鈺雯
以上正本證明與原本無異。
不得上訴。
                                    書記官  洪儀珊　
中　　華　　民　　國　　111 　年　　8 　　月　　18　　日
附錄本案論罪科刑法條：
刑法第339條
意圖為自己或第三人不法之所有，以詐術使人將本人或第三人之
物交付者，處5年以下有期徒刑、拘役或科或併科50萬元以下罰
金。
以前項方法得財產上不法之利益或使第三人得之者，亦同。
前二項之未遂犯罰之。
洗錢防制法第14條
有第二條各款所列洗錢行為者，處七年以下有期徒刑，併科新臺
幣五百萬元以下罰金。
前項之未遂犯罰之。
前二項情形，不得科以超過其特定犯罪所定最重本刑之刑。　
附件：
臺灣臺南地方法院刑事簡易判決
111年度金簡字第51號
公　訴　人　臺灣臺南地方檢察署檢察官
被　　　告　謝維倫　男　(民國00年0月0日生)
　　　　　　　　　　身分證統一編號：Z000000000號
　　　　　　　　　　住○○市○○區○○○街00巷00號
上列被告因洗錢防制法等案件，經檢察官提起公訴（110年度偵
字第26281號），被告自白犯罪（原案號：111年度金訴字第168
號），本院認為宜以簡易判決處刑，改行簡易程序，由受命法官
逕以簡易判決處刑如下：
    主  文
謝維倫幫助犯洗錢防制法第十四條第一項之洗錢罪，處有期徒刑
肆月，併科罰金新臺幣伍萬元，罰金如易服勞役，以新臺幣壹仟
元折算壹日。
    事實及理由
一、犯罪事實：謝維倫可預見提供金融帳戶資料予他人使用，可
    能幫助他人掩飾或隱匿犯罪行為或所得財物，致使被害人及
    警方追查無門，竟仍不違背其本意，基於幫助他人詐欺取財
    及幫助洗錢之不確定故意，於民國110年8月初某時，在臺中
    市烏日區站區二路8號高鐵臺中站，以每日租金新臺幣（下
    同）1000元至1500元之代價（嗣後未實際獲得報酬），將其
    申辦之國泰世華商業銀行帳號000-00000000000000號帳戶（
    下稱國泰世華帳戶）之存摺、提款卡及密碼，當面交予真實
    姓名年籍不詳、自稱「世鴻」之成年男子，以此方式幫助該
    人從事詐欺及洗錢犯罪使用。嗣該自稱「世鴻」之成年男子
    所屬詐欺集團成員取得上開帳戶資料後，即共同意圖為自己
    不法之所有，基於詐欺之犯意聯絡，先於110年8月10日前某
    日，在網際網路上「Facebook小雞打工網站平台廣告」刊登
    不實打工廣告，後來蘇惠岑於110年8月10日某時，瀏覽該廣
    告後與之聯絡，對方以LINE通訊軟體暱稱「邱裕璋」之人，
    佯稱自己經營「Millinium」外幣投資網站，表示可以幫忙
    投資網站試用投資外幣，再轉為自身加入投資獲利等語，使
    蘇惠岑限於錯誤，於同年月17日15時36分許，在新北市○○區
    ○○路00號8樓，依指示以網路銀行轉帳10000元至林源龍（另
    經警方移送臺灣高雄地方檢察署偵辦）之台新國際商業銀行
    帳號000-00000000000000號帳戶（下稱台新銀行帳戶）內，
    該詐欺集團成員旋於同日15時47分許，持上開台新銀行帳戶
    提款卡轉帳210,050元（含蘇惠岑所轉帳之10000元）至謝維
    倫上開國泰世華帳戶內。嗣蘇惠岑察覺有異，報警處理，始
    循線查悉上情。案經屏東縣政府警察局東港分局報告臺灣臺
    南地方檢察署檢察官偵查起訴。
二、證據名稱：
　㈠被告謝維倫於偵查中之自白。
　㈡證人即被害人蘇惠岑於警詢之證述；證人林源龍於警詢之證
    述。
　㈢被害人蘇惠岑與「Zhi Wei」通訊軟體對話紀錄擷圖、網路銀
    行交易結果擷圖、警察局報案資料、被告謝維倫與「世鴻」
    之對話紀錄擷圖、台新銀行帳號000-00000000000000號帳戶
    交易明細、國泰世華銀行帳號000-00000000000000號帳戶基
    本資料暨交易明細各1份。　　　
三、論罪科刑：
  ㈠按特定犯罪之正犯實行特定犯罪後，為掩飾、隱匿其犯罪所
    得財物之去向及所在，而令被害人將款項轉入其所持有、使
    用之他人金融帳戶，並由該特定犯罪正犯前往提領其犯罪所
    得款項得手，如能證明該帳戶內之款項係特定犯罪所得，因
    已被提領而造成金流斷點，該當掩飾、隱匿之要件，該特定
    犯罪正犯自成立一般洗錢罪之正犯。又刑法第30條之幫助犯
    ，係以行為人主觀上有幫助故意，客觀上有幫助行為，即對
    於犯罪與正犯有共同認識，而以幫助意思，對於正犯資以助
    力，但未參與實行犯罪之行為者而言。幫助犯之故意，除需
    有認識其行為足以幫助他人實現故意不法構成要件之「幫助
    故意」外，尚需具備幫助他人實現該特定不法構成要件之「
    幫助既遂故意」，惟行為人只要概略認識該特定犯罪之不法
    內涵即可，無庸過於瞭解正犯行為之細節或具體內容。此即
    學理上所謂幫助犯之「雙重故意」。金融帳戶乃個人理財工
    具，依我國現狀，申設金融帳戶並無任何特殊限制，且可於
    不同之金融機構申請多數帳戶使用，是依一般人之社會通念
    ，若見他人不以自己名義申請帳戶，反而收購或借用別人之
    金融帳戶以供使用，並要求提供提款卡及告知密碼，則提供
    金融帳戶者主觀上如認識該帳戶可能作為對方收受、提領特
    定犯罪所得使用，對方提領後會產生遮斷金流以逃避國家追
    訴、處罰之效果，仍基於幫助之犯意，而提供該帳戶之提款
    卡及密碼，以利洗錢實行，仍可成立一般洗錢罪之幫助犯。
    是行為人提供金融帳戶提款卡及密碼予不認識之人，固非屬
    洗錢防制法第2條所稱之洗錢行為，不成立一般洗錢罪之正
    犯；然行為人主觀上如認識該帳戶可能作為收受、提領特定
    犯罪所得使用，他人提領後會產生遮斷資金流動軌跡以逃避
    國家追訴、處罰之效果，仍基於幫助之犯意而提供，則應論
    以幫助犯一般洗錢罪（最高法院108年台上大字第3101號刑
    事裁定意旨參照）。
  ㈡查本件被告可預見提供金融機構帳戶之存摺、提款卡及密碼
    予他人使用，可能幫助掩飾、隱匿他人犯罪所得或幫助他人
    遂行詐欺取財犯行，仍將其本人申辦之金融機構帳戶存摺、
    提款卡及密碼，提供予真實姓名年籍不詳之成年詐騙人員使
    用。嗣本案被害人蘇惠岑受騙並匯款至詐欺集團所取得林源
    龍之台新銀行帳戶內，再由該詐欺集團成員將款項轉帳至被
    告之帳戶後，旋由詐欺集團成員前往提領該詐騙犯罪所得款
    項，造成金流斷點，揆櫫前揭大法庭裁定意旨，核被告所為
    ，係犯刑法第30條第1項、第339條第1項、洗錢防制法第14
    條第1項之幫助詐欺取財罪及幫助洗錢罪。又被告所犯幫助
    詐欺取財罪與幫助洗錢罪間，具有局部之同一性，乃一行為
    觸犯數罪名之想像競合犯，應依刑法第55條規定，從一重之
    幫助洗錢罪處斷。另被告實施詐欺構成要件以外之行為，係
    幫助犯，應依刑法第30條第2項之規定，按正犯之刑減輕之
    。又被告於偵查中自白犯罪（見偵卷第21頁），應依洗錢防
    制法第16條第2項規定，減輕其刑，並遞減輕其刑。
  ㈢本院審酌被告前從事工地施作，非無一般社會經驗之人，當
    知悉出租帳戶予他人使用即可獲利屬不勞而獲之途，顯與一
    般常理有違，又新聞媒體頻繁報導詐騙集團橫行肆虐，且個
    人金融帳戶更不得隨意轉交他人使用亦經政府宣導再三，然
    被告因一時缺錢急用，而未加謹慎思索網路所刊登之租賃帳
    戶廣告是否為合法賺錢管道，而恣意將自身帳戶之存摺、提
    款卡及密碼交付真實姓名、年籍均不詳之詐騙集團成員使用
    ，幫助詐騙本案被害人及幫助詐欺集團從事洗錢，侵害被害
    人之財產法益，所為誠屬不該；惟念其為幫助犯，不法及罪
    責內涵較低，並考量被告未因此獲取任何不法利益，業經被
    告於偵查中供承甚明（見偵卷第20頁）；兼衡被告尚未與被
    害人達成民事和解賠償損害，無前科素行、犯後坦承犯行之
    態度，自述學經歷及家庭經濟生活狀況等一切情狀，量處如
    主文所示之刑，併就罰金刑部分諭知易服勞役折算標準。又
    依刑法第41條第1項規定得易科罰金之罪以所犯最重本刑為
    「5年有期徒刑以下之刑」者為限，被告所犯本件為洗錢防
    制法第14條第1項洗錢罪之幫助犯，其法定刑為「7年以下有
    期徒刑」，並不得易科罰金，是被告所犯有期徒刑部分雖經
    本院判處有期徒刑4月，然此部分依法仍不得諭知易科罰金
    之折算標準，附此敘明。
四、沒收：
  ㈠按犯第十四條之罪，其所移轉、變更、掩飾、隱匿、收受、
    取得、持有、使用之財物或財產上利益，沒收之，洗錢防制
    法第18條第1項前段定有明文。所稱財物或財產上利益，乃
    指特定犯罪之犯罪所得而言，至於洗錢者本身之犯罪所得，
    則應適用刑法規定沒收，此有該條修正理由可參。本件被告
    僅構成幫助洗錢罪，非洗錢罪之正犯，並未實際參與移轉、
    變更、掩飾或隱匿之洗錢正犯行為，或取得財物或財產上利
    益，是本件關於詐騙犯罪之犯罪所得經移轉、變更、隱匿後
    ，應於洗錢或詐欺正犯部分沒收，並非在被告本件犯行沒收
    。
  ㈡被告雖係出租帳戶賺錢而寄出本案帳戶存摺、提款卡，惟其
    自陳並未因此獲得任何報酬（見偵卷第20頁），復查無其他
    積極證據足認其因此獲有任何對價，即無從認其有何犯罪所
    得，自無從諭知沒收及追徵。
五、依刑事訴訟法第449條第2項、第3項、第454條第2項，洗錢
    防制法第14條第1項、第16條第2項，刑法第11條、第30條第
    1項、第2項、第339條第1項、第55條前段、第42條第3項前
    段，刑法施行法第1條之1第1項，逕以簡易判決如主文。
六、如不服本判決，得自收受送達之翌日起20日內，向本院提起
    上訴。　　
本案經檢察官黃莉琄提起公訴。
中　　華　　民　　國　　111 　年　　3 　　月　　11　　日
　　　　　　　　　刑事第三庭    法　官　陳振謙
以上正本證明與原本無異。
  　　　　　　　　　　　　　　　書記官　黃憶筑
中　　華　　民　　國　　111 　年　　3 　　月　　11　　日
附錄本案論罪科刑法條全文：
中華民國刑法第30條：
幫助他人實行犯罪行為者，為幫助犯。雖他人不知幫助之情者，
亦同。
幫助犯之處罰，得按正犯之刑減輕之。

中華民國刑法第339條第1項：
意圖為自己或第三人不法之所有，以詐術使人將本人或第三人之
物交付者，處5年以下有期徒刑、拘役或科或併科50萬元以下罰
金。

洗錢防制法第14條第1項：
有第二條各款所列洗錢行為者，處7年以下有期徒刑，併科新臺
幣5百萬元以下罰金。